【裁判字號】    95,訴,969
【裁判日期】    950726
【裁判案由】    偽造貨幣
【裁判全文】
臺灣高雄地方法院刑事判決               95年度訴字第969號
公  訴  人  臺灣高雄地方法院檢察署檢察官
被      告  甲○○
指定辯護人  本院公設辯護人  乙○○
上列被告因偽造貨幣案件，經檢察官提起公訴（95年度偵字第45
70號），暨聲請併案審理（臺灣板橋地方法院95年度偵緝字第10
12號），本院判決如下：
    主    文
甲○○意圖供行使之用，而收集偽造之通用紙幣，處有期徒刑壹
年陸月。扣案之偽造新台幣仟元通用紙幣拾貳張（號碼為AQ9435
65ZF者柒張，號碼為GR320634YF者肆張，號碼為FS005592XC者壹
張）均沒收。
    事    實
一、甲○○意圖供行使之用，經由綽號「阿元」之不詳姓名年籍
    男子介紹，於民國95年1 月25日晚間7 時許，在台北縣新莊
    市○○路某便利商店前，以新台幣（下同）二千元之代價，
    向另兩名不詳姓名年籍之成年男子購入偽造之千元通用紙幣
    12張（號碼為AQ943565ZF者7 張，號碼為GR320634YF者4 張
    ，號碼為FS005592XC者1 張）而收集之，並隨身攜帶俾於賭
    場中伺機使用。嗣於95年1 月26日晚間7 時55分許，在高雄
    市三民區○○○路283 號前，經警臨檢盤查而查獲，並自其
    隨身所背之背包中扣得偽造千元紙幣12張。
二、案經高雄市政府警察局苓雅分局移送台灣高雄地方法院檢察
    署檢察官偵查起訴。
    理    由
壹  證據能力部分
一、本案卷附扣押筆錄、扣押物品目錄表均為公務員職務上製作
    之紀錄文書，依刑事訴訟法第159 條之4 第1 款規定，得為
    證據。
二、本件卷附中央印製廠95年2 月22日中印發字第0950000881號
    函覆本案查扣之千元偽鈔之鑑定結果，及中央印製廠94年8
    月23日中印發字第0940003363號函覆五百元偽鈔之鑑定結果
    ，均係被告以外之人於審判外之書面陳述，當事人及辯護人
    於本院調查證據時，知有上開情形，而未於言詞辯論終結前
    聲明異議，依刑事訴訟法第159 條之5 第2項 規定，視為渠
    等於審判程序同意作為證據，本院審酌該書面陳述乃從事業
    務之人本於其所受鈔券鑑定之專業訓練，就其觀察本件扣案
    鈔卷所得而為紀錄，認為適當，得為證據。
貳  實體部分
一、訊據被告於警詢、偵查中及本院審理時，就其意圖供行使之
    用，而於前揭時、地向姓名年籍不詳之男子取得偽造之千元
    紙鈔12張，俾於賭場中伺機使用之事實，均坦承不諱（見本
    院卷第17頁、第50頁、第68頁），並有千元偽鈔12張扣案足
    憑（見警卷第5 頁扣押筆錄、第9 頁扣押物品目錄表）。自
    被告隨身所背之背包中查扣之千元鈔票12張（號碼為AQ9435
    65ZF者7 張，號碼為GR320634YF者4 張，號碼為FS005592XC
    者1 張），經送鑑驗，鑑定結果認：該批偽鈔均以彩色噴墨
    方式依印，無凹版印紋凸起效果，紙張非鈔券紙；安全線以
    抽離自真鈔壹佰元券之折光變色安全線來於兩張紙間，再將
    正面紙張切割鏤空，露出5 段仿造，左下角面額數字以亮光
    物質仿折光變色油墨；部分偽鈔水印以灰色墨在兩張紙間仿
    製等語，有中央印製廠95年2 月22日中印發字第0950000881
    號函在卷可稽（見偵卷第20頁），足認扣案之千元紙鈔12張
    確均屬偽券。被告前開自白，核與前揭證據相符，應屬可採
    。本件被告意圖供行使之用，而收集偽造之通用紙幣之犯行
    ，事證已臻明確，洵堪認定。
二、論罪科刑部分：
    核被告意圖供行使之用而收集偽造之通用紙幣，係犯刑法第
    196 條第1 項之罪。被告雖一次收集多張偽造紙幣，惟所侵
    害者係單一國家法益，僅應論以一罪。又被告並無行使或偽
    造通用紙幣之前科，有台灣高等法院被告前案紀錄表可憑（
    見本院卷第5 頁），其僅因經濟困窘，為貪圖小利，即向他
    人購入偽鈔以圖混充於真鈔內使用之，然其所持有之千元偽
    鈔僅12張，數量非鉅，且無證據顯示被告所收集之偽鈔已在
    市面流通，被告事後已坦承犯行，深知悔悟，如處以最輕之
    3 年有期徒刑，仍嫌過重，被告客觀上之犯罪情節尚堪憫恕
    ，情輕法重，爰依刑法第59條規定，減輕其刑。
  (一)按行為後法律有變更者，適用行為時之法律。但行為後之法
    律有利於行為人者，適用最有利於行為人之法律，刑法第2
    條第1 項定有明文。
  1.被告所犯刑法第196 條第1 項意圖供行使之用而收集通用紙
    幣之罪，其主刑為3 年以上10年以下有期徒刑，得併科銀元
    五千元以下罰金。本件被告犯罪時（即95年1 月25日）之刑
    法就罰金刑之規定，依修正前刑法第33條第5 款規定，罰金
    刑應處銀元一元以上，並應依修正前罰金罰鍰提高標準條例
    第1 條規定，就其原定數額得提高為2 倍至10倍，但法律已
    依一定比率規定罰金或罰鍰之數額或倍數者，依其規定。惟
    94年1 月7 日修正公布、95年7 月1 日施行之刑法第33條第
    5 款則規定：「罰金：新臺幣一千元以上，以百元計算之」
    ，而95年6 月14日修正公布之刑法施行法第1-1 條第2 項規
    定：「94年1 月7 日刑法修正時，刑法分則編未修正之條文
    定有罰金者，自94年1 月7 日刑法修正施行後，就其所定數
    額提高為30倍，但72年6 月26日至94年1 月7 日新增或修正
    之條文，就其所定數額提高為3 倍」，比較修正前後之罰金
    刑輕重，該罰金刑之最低刑度於修法後已有加重，故以95年
    7 月1 日修正公布施行前之規定較有利於被告，應依刑法第
    2 條第1 項前段規定，適用行為時之法律，亦即適用修正前
    之刑法第196 條第1 項規定科刑。
  2.刑法第59條規定於修正前、後之法條文字雖有更易，然刑法
    第59條規定，乃法院就刑之酌減審認標準見解之明文化，非
    屬法律變更，有最高法院95年5 月23日第8 次刑庭總會決議
    可資參照。惟依刑法第59條予以減刑後，依被告犯罪時即修
    法前之刑法第67條規定：「有期徒刑加減者，其最高度及最
    低度同加減之」，惟依95年7 月1 日施行之修正後刑法第67
    條則規定：「有期徒刑或罰金加減者，其最高度及最低度同
    加減之」，是經比較修正前後減刑之結果，雖舊法並無罰金
    刑最高度及最低度同加減之規定，然因舊法罰金之最低度刑
    為銀元一元，經依修法前之罰金罰鍰提高標準條例提高，並
    予換算為新台幣後，其刑度仍較新法減刑後之罰金刑為輕，
    故以95年7 月1 日修正公布施行前之規定較有利於被告，應
    依刑法第2 條第1 項前段規定，適用行為時之法律減輕其刑
    。
  3.經綜合比較修法前後刑之本刑與減輕其刑之結果，本件被告
    行為後法律已有變更，應以適用舊法論罪科刑最有利於行為
    人，爰依刑法第2 條第1 項前段規定，適用行為時之法律即
    修正前刑法第196 條第1 項，論罪科刑。沒收部分從刑，因
    附屬於主刑，亦應依主刑所適用之法律，即依修正前刑法第
    200 條宣告沒收。
  (二)本院審酌被告為貪圖小利而收集偽鈔，其行為已有害於貨幣
    流通之正確與安全，惟念及被告犯後坦承犯行，且未查獲被
    告有何持有其所收集之偽造冒充真鈔使用、消費之情事等一
    切情狀，量處如主文所示之刑，以示懲儆。
三、扣案之偽造新台幣千元通用紙幣12張（號碼為AQ943565ZF者
    7 張，號碼為GR320634YF者4 張，號碼為FS005592XC者1 張
    ）均係偽造之紙幣，業如前述，不論屬於被告與否均應依刑
    法第200 條之規定沒收之。
四、併案意旨（95年度偵緝字第1012號）略以：被告意圖供行使
    之用，於94年間某日，在其位於台北縣蘆洲市○○路185 巷
    54號14樓之住處，自綽號「阿昌」之姓名年籍不詳男子處，
    收受偽造之五百元偽鈔213 張（其中編號CP680691XB者92張
    ，編號CP457229VD者70張，編號EK440629WH者51張），嗣於
    94年8 月4 日下午1 時40分許，在上址為警查獲，並扣得偽
    鈔213 張、裁紙機1 台，因認被告涉犯意圖供行使之用而收
    集偽鈔之犯行，與本案前開有罪部分間有連續犯之裁判上一
    罪關係等語（見本院卷第21頁）。經查：被告固坦承伊於94
    年6 月間，在台北縣蘆洲市○○路租屋處，自綽號「阿昌」
    之友人取得扣案之五百元偽鈔213 張之事實，惟辯稱：該五
    百元偽鈔213 張因紙質很厚、表面十分光滑，一眼即知係偽
    鈔，伊只是要以之作為賭博籌碼等語（見本院卷第67頁、第
    50頁），被告於偵查中亦供述：上開五百元偽鈔係拿來當賭
    博的代幣用等語（見台灣板橋地方法院檢察署94偵13331 號
    卷第10頁）。經本院當庭勘驗查扣之五百元偽鈔213 張，該
    213 張偽券或以彩色印刷雙面影印，紙質光滑；或以兩張彩
    色影印紙中夾有防偽線，紙質粗糙，其中有些尚未完全粘合
    ；或將彩色影印之兩張紙加以粘合，而鈔券編號EK440629WH
    號之偽鈔其中1 張，於鈔面以鉛筆註記「開分券」字樣，有
    勘驗筆錄足佐（見本院卷第51頁、第68頁），並有卷附中央
    印製廠94年8 月23日中印發字第0940003363號函覆鑑定意見
    ，認扣案之五百元券213 元均屬偽造無訛等語可憑（見台灣
    板橋地方法院檢察署95偵111 號卷第8 頁），足認上開扣案
    五百元偽鈔之偽造手法粗劣，一眼即知非屬真鈔，被告所辯
    應屬可採。既本件被告並非以供行使之意思收集上開五百元
    偽鈔，綜觀移送併案卷證，亦無其他積極證據足證被告有何
    供行使之用之主觀意圖存在，則就被告持有上開五百元偽鈔
    之行為，即難逕以刑法第196 條第1 項意圖供行使之用而收
    集偽造通用紙幣罪相繩，而與本案前開被告犯罪部分無裁判
    上一罪關係可言，非屬起訴效力所及，本院自不得併予審理
    ，應退由檢察官另行偵辦。
據上論斷，應依刑事訴訟法第299 條第1 項前段，刑法第2 條第
1 項前段、修正前刑法第196 條第1 項、第59條、第200 條，修
正前罰金罰鍰提高標準條例第1 條前段，判決如主文。
本案經檢察官丙○○到庭執行職務。
中    華    民    國    95    年    7     月    26    日
                  刑事第八庭    審判長法  官  李政庭
                                      法  官  李育信
                                      法  官  賴文姍
以上判決正本證明與原本無異
如不服本判決，應於送達後10日內，向本院提出上訴狀。
中    華    民    國    95    年    7     月    26    日
                                      書記官  王高山
附錄本案論罪科刑法條
刑法第196條第1項：
行使偽造、變造之通用貨幣、紙幣、銀行券，或意圖供行使之用
而收集或交付於人者，處三年以上十年以下有期徒刑，得併科五
千元以下罰金。


司法院資訊處製作；財團法人民間司法改革基金會備份。
